臺灣臺中地方法院刑事判決　　　　　　　 94年度訴字第587號
公　訴　人　臺灣臺中地方法院檢察署檢察官
被　　　告　甲○○
　　　　　　　　　　（現在臺灣臺中監獄臺中分監執行中）
上列被告因常業重利案件，經檢察官提起公訴（九十三年度偵字
第一○○○一號），本院判決如下：
    主  文
甲○○共同乘他人急迫，貸以金錢，而取得與原本顯不相當之重
利為常業，累犯，處有期徒刑捌月。又共同連續行使偽造私文書
，足以生損害於他人，累犯，處有期徒刑壹年，扣案之「丁○○
」、「葉祥奇」、「廖進郎」、「陳賢郎」、「楊欽仰」之國民
身分證共伍張（含乙○○照片共伍張）、「丁○○」之汽車駕駛
執照壹張（含乙○○照片壹張）、偽造之「丁○○」印章壹顆、
聯邦銀行戶名：丁○○，帳號000000000000號存摺
壹本、金融卡壹張、聯邦銀行活期儲蓄存款申請書上偽造之「丁○○」簽名及印文各參枚、聯邦銀行存款印鑑卡上偽造之「丁○○」簽名壹枚及印文貳枚、以丁○○為要保人及被保險人之保險
契約內容變更/復效/補發保險單申請書上偽造「丁○○」之簽名
參枚，均沒收。應執行有期徒刑壹年陸月，扣案之「丁○○」、
「葉祥奇」、「廖進郎」、「陳賢郎」、「楊欽仰」之國民身分
證共伍張（含乙○○照片共伍張）、「丁○○」之汽車駕駛執照
壹張（含乙○○照片壹張）、偽造之「丁○○」印章各壹顆、聯
邦銀行戶名：丁○○，帳號000000000000號存摺壹
本、金融卡壹張、聯邦銀行活期儲蓄存款申請書上偽造之「丁○○」簽名及印文各參枚、聯邦銀行存款印鑑卡上偽造之「丁○○
」簽名壹枚及印文貳枚、以丁○○為要保人及被保險人之保險契
約內容變更/復效/補發保險單申請書上偽造「丁○○」之簽名參
枚，均沒收。
    犯罪事實
一、甲○○前於民國八十四年間，因傷害致死案件，經臺灣宜蘭
    地方法院判處有期徒刑四年二月確定，入監執行後，於八十
    六年三月十八日假釋付保護管束；嗣於八十八年間，又因偽
    造文書案件，經臺灣宜蘭地方法院判處有期徒刑五月確定，
    並因而撤銷前開假釋，殘刑二年一月二十五日與前開徒刑接
    續執行，甫於九十一年二月十日縮短刑期執行完畢。詎甲○○仍不知悔改，竟與某真實姓名年籍不詳綽號「阿明」之成
    年男子，基於以借貸金錢而謀取與原本顯不相當重利為常業
    之犯意聯絡，自九十二年十月間某日起，在臺中縣大雅路某
    處經營地下錢莊，以貸款予急需用錢之不特定人為業；如有
    欲借款者，即向借款人收取國民身分證影本等證件、並要求
    借款人簽立票面金額為借款金額三倍之本票作為擔保，而每
    借款新臺幣（下同）一萬元，以十日為一期，每期收取一千
    元之利息，於交付借款時並預扣第一期之利息，而於下列時
    間，先後趁戊○○、乙○○急迫需錢週轉之際，各貸與下列
    金額，而收取週年利率百分之四百之高額利息（計算方式；
    1000*3*12/(00000-0000)=4）：
  (一)戊○○經友人介紹，先於九十二年十月間某日，在臺中市○○路二一九號一樓，向甲○○借貸三萬元，再於二十日後，
    再向甲○○借貸三萬元，並各於借款時即先預扣十天利息三
    千元，故戊○○實際取得五萬四千元之借款。嗣戊○○連續
    三個月依約給付利息共計約四萬五千元後，即將本金清償完
    畢。
  (二)乙○○於九十三年三月間某日，在臺中市○○路與河南路口
    ，向甲○○借貸六萬元，經預扣十天之利息六千元，而實際
    取得五萬四千元。嗣乙○○迄至九十三年五月中旬止，陸續
    給付一、二萬元之利息予甲○○。
二、乙○○（俟到案後另行審結）於向甲○○及綽號「阿明」之
    人借款後，因無力繼續清償上開借款及高額利息，竟與甲○○及綽號「阿義」之不詳姓名年籍成年男子，共同基於行使
    偽造特種文書、偽造特種文書、偽造公印文、行使偽造私文
    書之概括犯意聯絡及偽造印文之犯意聯絡，約定只要乙○○
    提供照片，供作偽造國民身分證及駕駛執照之用，並冒用丁○○名義申請取得丁○○在臺灣人壽股份有限公司（以下簡
    稱臺灣人壽公司）之保單契約，再依計劃向臺灣人壽公司詐
    騙得款後，其所欠款項即一筆勾消。乙○○隨即於九十三年
    五月初某日提供其個人照片六張予甲○○作為偽造國民身分
    證、駕駛執照之用，甲○○即將之轉交予與其有犯意聯絡之
    真實姓名年籍不詳，綽號「阿義」之成年男子，由綽號「阿
    義」之人於不詳之時間、地點，以不詳方式（無積極證據足
    認係以偽造之「內政部印」公印偽造），偽造其上印有偽造
    之「內政部印」公印文且貼上乙○○照片，惟記載丁○○、
    葉祥奇、廖進郎、陳賢郎、楊欽仰年籍資料之偽造國民身分
    證五張，並以其事先偽造之「臺中市政府」、「臺中縣政府
    」、「新竹縣政府」鋼印三顆（均未扣案，無積極證據足認
    係在甲○○、乙○○參與後始行偽刻），再分別蓋用「臺中
    市政府」鋼印於該偽造之「丁○○」、「葉祥奇」國民身分
    證、蓋用「臺中縣政府」鋼印於偽造之「廖進郎」國民身分
    證、蓋用「新竹縣政府」鋼印於偽造之「陳賢郎」及「楊欽
    仰」之國民身分證上；復以不詳方式偽造其上印有「交通部
    駕駛執照製發之章」印文（無積極證據足認係以偽造之「交
    通部駕駛執照製發之章」印章偽造），並貼有乙○○照片，
    但記載丁○○年籍資料之偽造「丁○○」駕駛執照上，再以
    先前偽造之「交通部公路總局簽發之章」鋼印（未扣案，並
    無證據證明係在甲○○、乙○○參與後始行偽造），蓋用於
    該偽造之汽車駕駛執照上，因而偽造「丁○○」汽車駕駛執
    照一張，足以生損害於丁○○、葉祥奇、廖進郎、陳賢郎、
    楊欽仰、戶政機關對於國民身分證核發與管理及交通部對於
    駕駛執照核發與管理之正確性。嗣甲○○收受「阿義」所交
    付之上揭偽造之國民身分證、「丁○○」汽車駕駛執照、該
    綽號「阿義」之人於不詳地點，以不詳方式偽刻之「丁○○
    」印章一顆及「阿義」以不詳方式取得之丁○○戶籍謄本後
    ，將其中「丁○○」國民身分證、汽車駕駛執照、印章及戶
    籍謄本轉交予乙○○後，即由乙○○出面為下列行為；
  (一)先於九十三年五月十八日，由乙○○持前開偽造之「丁○○
    」國民身分證、汽車駕駛執照及印章一顆，前往位於臺中市
    ○○路○段二○八之一號之聯邦商業銀行文心分行（以下簡
    稱聯邦銀行）內，佯以丁○○名義，向聯邦銀行表示要開設
    活期儲蓄存款帳戶，並將上開偽造之「丁○○」國民身分證
    及汽車駕照，交由聯邦銀行承辦職員，據以核對是否確為丁○○本人申請開戶，而行使該偽造之「丁○○」國民身分證
    及汽車駕駛執照，足以生損害於丁○○本人、聯邦銀行及戶
    政機關對於國民身分證、交通部對於汽車駕駛執照核發及管
    理之正確性。乙○○並以上開偽造之「丁○○」印章接續於
    活期儲蓄存款申請書上之「申請金融卡非約定帳戶轉帳功能
    」、「立約定書」及「金融卡領用簽章」欄、各偽造「丁○○」之簽名、印文各一枚，共計簽名及印文各三枚；又接續
    於存款印鑑卡上偽造「丁○○」之簽名一枚及印文二枚，而
    偽造完成丁○○表明願意遵守申請書所載事項及以所蓋用之
    印章作為活期儲蓄存款帳戶印鑑章，而屬私文書之活期儲蓄
    存款申請書及存款印鑑卡後，交付聯邦銀行承辦職員而行使
    之，並利用不知情之聯邦銀行承辦員，以上開偽造之「丁○○」印章，於戶名：丁○○，帳號00000000000
    0號存摺內頁「留存印鑑」欄，偽造「丁○○」之印文一枚
    ，足以生損害於丁○○及聯邦銀行對於活期存款開戶管理之
    正確性，並因而領得聯邦銀行所發給之戶名：丁○○、帳號
    為000000000000號之存摺一本及金融卡一張。
  (二)於同年月十九日，再由乙○○前往位於臺中市○○路七二號
    臺灣人壽公司內，承上開行使偽造私文書及特種文書之概括
    犯意聯絡，冒用丁○○之名義，以保險單遺失為由，填寫保
    險契約內容變更/復效/補發保險單申請書，而申請補發保險
    單號碼為AIE0000000之保險單（乙○○另申請補發保險單號
    碼為AIE0000000、AIE0000000，要保人均為丁○○，被保險
    人分別為黃康銘、黃柏儒之保險單，惟其並未於要保人及被
    保險人欄簽名，而無偽造署押或私文書之問題），並於其上
    之「新簽章式樣」、原要保人及被保險人欄均偽造「丁○○
    」之簽名，而偽造完成丁○○表明將簽章樣式變更為簽名，
    並申請補發上開以丁○○為被保險人之保險單之意，而屬私
    文書之保險契約內容變更/復效/補發保險單申請書，交付臺
    灣人壽公司承辦職員己○○而行使之，足以生損害於丁○○
    本人及臺灣人壽公司對於保險單管理之正確性。其間乙○○
    並交付上開偽造之「丁○○」國民身分證，供承辦職員己○○核對是否確為丁○○本人提出上開申請，而行使該偽造之
    「丁○○」國民身分證，足以生損害於丁○○本人、臺灣人
    壽公司及戶政機關對於國民身分證核發及管理之正確性。
三、嗣因臺灣人壽公司承辦職員己○○發覺申請補發保險單號碼
    為AIE0000000、AIE0000000之保險契約內容變更/復效/補發
    保險單申請書上，要保人及被保險人欄均未簽名，而以書面
    通知丁○○本人補正簽名，丁○○始發覺上情，而報警處理
    ，臺灣人壽公司並配合警方，連絡乙○○到場，嗣於同年月
    二十五日下午四時四十分許，甲○○駕駛車牌號碼Ｖ４─３
    ３４９號自小客車，搭載乙○○往臺灣人壽公司，並由乙○○獨自進入臺灣人壽公司後，即為在場埋伏之警員當場逮捕
    乙○○，警方並在乙○○身上扣得偽造之「丁○○」國民身
    分證、汽車駕駛執照各一張及偽造之「丁○○」印章一顆。
    嗣乙○○接獲甲○○之來電，佯要甲○○前來臺灣人壽公司
    等候，甲○○依約來到後，發現警察在場，隨即駕車逃逸，
    然仍於臺中市○○街六一之一號前為警查獲，並在其所駕駛
    之自小客車內扣得前開乙○○冒用丁○○名義申請之聯邦銀
    行帳號000000000000號存摺一本、金融卡一張
    。又警方經甲○○同意，在其位於臺中市○○區○○路二段
    二九二之三號十二樓之一租屋處，扣得偽造之「葉祥奇」、
    「廖進郎」、「陳賢郎」、「楊欽仰」國民身分證各一張。
四、案經臺中市警察局第二分局報告臺灣臺中地方法院檢察署檢
    察官偵查起訴。
    理  由
一、訊據被告甲○○對於上揭犯罪事實坦承不諱，且查：
  (一)常業重利部分：業據證人乙○○於警詢、偵查及證人戊○○
    於警詢、偵查及本院審理時均證述因急需金錢週轉而向被告
    借款，並給付高額利息等情綦詳（臺灣臺中地方法院檢察署
    九十三年度偵字第一○○○一號偵查卷宗【以下簡稱「偵卷
    」】第一七、二二、六九、九○、一一七、一三一頁、本院
    卷第二○三至至二○八頁）。
  (二)行使偽造私文書、行使偽造特種文書、偽造特種文書、偽造
    印文、偽造公印文部分：
  1.證人即被害人丁○○於警詢及偵查中均證陳：在九十三年五
    月二十四日，臺灣人壽公司郵寄資料給伊，表示伊要辦理保
    險單補發之資料有欠缺，要伊補正，伊很訝異，與臺灣人壽
    公司連絡，才發現遭人冒名辦理保險單補發，伊亦未申請聯
    邦銀行帳號000000000000號帳戶及領取存摺、
    提款卡使用，亦未遺失過國民身分證、汽車駕駛執照及印章
    ，伊之國民身分證，並未授權給被告或同案被告乙○○申請
    補發保險單等語甚為明確（見偵卷第二○、八九、九○頁）
    ，證人即臺灣人壽公司承辦人員己○○於警詢及本院審理時
    證述：伊承辦保險單契約變更業務，在九十三年五月十九日
    下午二時許，有一位男子持「丁○○」之國民身分證前來辦
    理保險單契約補發，伊拿三份申請書供該男子填寫，並開立
    保險單補發工本費收據（收據號碼○一三七四四至○一三七
    四六）供其繳納工本費，該三份保險單之要保人均是同一人
    ，被保險人有的是要保人之子女，三份格式均相同，該名男
    子因未攜帶印章前來，所以才將簽章樣式變更為簽名，其中
    兩份被保險人是子女的部分，因背面之要保人及被保險人處
    均未簽名，所以伊將之寄回給證人丁○○，其餘申請書則送
    臺北總公司審核，嗣伊接獲主管通知，得悉申請人並非原來
    之要保人，才連絡警方，再通知該名男子前來，由警方將之
    逮捕，而警方在伊公司所逮捕之人（即同案被告乙○○），
    即是前來申請辦理保險單補發之男子等語綦祥（見偵卷第二
    一頁、本院卷第二○九至二一一頁），並有偽造之聯邦銀行
    活期儲蓄存款申請書、存款印鑑卡、臺灣人壽公司保全收件
    照會單、證人丁○○戶籍謄本、保險單各一份及保險契約內
    容變更/復效/補發保險單二份、保單補發工本費收據三份附
    卷可稽（見偵卷第二七至三二頁、本院卷一九三至一九八頁
    ），復有扣案之「丁○○」、「廖進郎」、「陳賢郎」、「
    楊欽仰」、「葉祥奇」國民身分證、「丁○○」汽車駕駛執
    照各一份（以上見本院卷第八六至九一頁）、偽造之「丁○○」印章、聯邦銀行戶名丁○○，帳號000000000
    000號之存摺一本（見本院卷第九二、九三頁）及金融卡
    一張可資佐憑。
  2.又扣案之「丁○○」、「廖進郎」、「陳賢郎」、「楊欽仰
    」、「葉祥奇」國民身分證，經本院依職權送內政部警政署
    刑事警察局鑑定結果，認「一『陳賢郎』、『楊欽仰』、『
    葉祥奇』、『廖進郎』國民身分證上，「內政部印」、底文
    圖案及印刷字跡均與樣張不相符，判係為偽造。二『丁○○
    』國民身分證背面中正紀念堂螢光圖案及其上之底文圖案及
    印刷字體均與樣張不相符，判係為偽造」等情，有該局九十
    四年七月五日刑鑑字第○九四○○九四二九四號鑑定書（含
    鑑定說明）一份附卷可證（見本院卷第一二六至一三一頁）
    ；另交通部公路總局臺中區監理所並未於六十二年十一月二
    十九日核發扣案之「丁○○」汽車駕駛執照等情，有該所九
    十四年八月八日中監駕字第○九四○○五九九○一號函及所
    附證人丁○○之小型車普通駕駛執照登記申請書（發照日期
    為七十年三月三日）在卷可參（見本院卷第一五二、一五三
    頁），足見上開國民身分證及汽車駕駛執照均係偽造，應堪
    認定。
  3.其次，上開偽造之「廖進郎」、「陳賢郎」、「楊欽仰」、
    「葉祥奇」國民身分證上「內政部印」之公印文及偽造之「
    丁○○」汽車駕駛執照上「交通部駕駛執照製發之章」之印
    文，除以偽造之公印、印章偽造外，仍有可能係以影印或電
    腦描繪等他方式偽造而成，是在無積極證據證明該偽造之「
    內政部印」、「交通部駕駛執照製發之章」係以偽造之公印
    、印章加以偽造之情形下，本諸罪疑唯輕原則，本院認定該
    「內政部印」、「交通部駕駛執照製發之章」之偽造公印文
    、偽造印文均係以其他不詳方式偽造而成。至內政部警政署
    刑事警察局雖未就偽造之「丁○○」國民身分證上之「內政
    部印」之公印文是否為偽造乙節，進行鑑定，惟查此應係該
    扣案之「丁○○」國民身分證上「內政部印」之公印文部分
    ，為其上所黏貼同案被告乙○○簽名之標籤紙遮蓋之故，然
    衡諸常情，該「丁○○」之國民身分證既係非真正，其上之
    「內政部印」之公印文，亦應係偽造者，且基於同上之理由
    ，亦應係以其他不詳方法偽造而成，應堪認定。
  4.偽造之「丁○○」、「葉祥奇」國民身分證上所蓋用之「臺
    中市政府」鋼印、偽造之「廖進郎」國民身分證上蓋用「臺
    中縣政府」鋼印、偽造之「陳賢郎」、「楊欽仰」國民身分
    證上所蓋用之「新竹縣政府」鋼印及偽造之「丁○○」汽車
    駕駛執照上所蓋用之「交通部公路總局簽發之章」鋼印部分
    ，因上開印文無法以實體鋼印印蓋以外之方式偽造，因認該
    部分印文，係以偽造之鋼印蓋用而成，惟因並無其他積極證
    據足認被告有參與偽造「臺中市政府」、「臺中縣政府」、
    「新竹縣政府」、「交通部公路總局簽發之章」鋼印之行為
    ，依「疑點利益歸於被告」原則，應為有利於被告之判斷，
    是認被告並無參與偽造「臺中市政府」、「臺中縣政府」、
    「新竹縣政府」、「交通部公路總局簽發之章」鋼印之行為
    。
 (三)綜上所述，被告之自白，與事實相符，堪予採信。本案事證
   明確，被告犯行應堪認定，應予依法論科。
二、論罪部分：
  (一)按國民身分證屬刑法第二百十二條所定之特種文書；又刑法
    第二百十八條所稱之公印，係指印信條例第二條所規定之印
    信，亦即表示公務機關或機關長官資格及其職務之公印而言
    ，俗稱大印與小官章者屬之（最高法院六十九年臺上字第一
    六七六號判例、八十六年度臺上字第四六三一號判決意旨參
    照）；而印信之種類為國璽、印、關防、職章、圖記五種，
    其質料為：國璽用玉質；國民大會、總統及五院之印用銀質
    ；總統副總統及五院院長職章，用牙質或銀質；其他之印、
    關防、職章均用銅質；但得適應當地情形暫用木質或鋁質，
    並得以角質暫製職章；圖記用木質；印信之形式，則為：國
    璽為正方形，國徽鈕；印、職章均為直柄式正方形；關防、
    圖記均為直柄式長方形。但牙質職章為立體式正方形，印信
    條例第二、三條規定甚明。查偽造之「丁○○」、「葉祥奇
    」、「廖進郎」、「陳賢郎」、「楊欽仰」國民身分證上之
    「內政部印」之印章，係用以表明公務主體之同一性，而為
    內政部於職務上所使用之印信，核屬公印；至其上分別蓋用
    之「臺中市政府」、「臺中縣政府」、「新竹縣政府」鋼印
    及偽造「丁○○」汽車駕駛執照上之「交通部公路總局簽發
    之章」之鋼印，材質均為鋼質，形狀為圓形，並不符合印信
    條例第二條所規定之質料及形式，且為臺中縣政府、臺中市
    政府、新竹縣政府及交通部公路總局供核發國民身分證、汽
    車駕駛執照所用；另偽造之「丁○○」汽車駕駛執照上「交
    通部駕駛執照製發之章」部分，其機關全銜之下既綴有「駕
    駛執照製發之章」數字，其非依印信條例規定，由上級機關
    所製發之印信，以表示該機關之資格者甚明，自非公印，均
    僅可認係普通之印章，其印文亦非屬公印文（最高法院六十
    九年臺上字第一六七六號判例、臺灣高等法院臺中分院九十
    三年度上訴字第一一九○號、第一三七六號、臺灣高等法院
    高雄分院九十三年度上更一字第一○四號判決意旨參照）。
    是核被告所為，係犯刑法第二百十六條、第二百十條之行使
    偽造私文書罪（活期儲蓄存款申請書、存款印鑑卡、丁○○
    為要保人及被保險人之保險契約內容變更/復效/補發保險單
    申請書）、同法第二百十六條、第二百十二條之行使偽造特
    種文書罪（行使偽造之「丁○○」國民身分證及汽車駕駛執
    照）、同法第二百十二條之偽造特種文書罪（偽造「葉祥奇
    」、「廖進郎」、「陳賢郎」、「楊欽仰」國民身分證部分
    ）、同法第二百十七條第一項偽造印文罪（聯邦銀行戶名：
    丁○○，帳號：000000000000號存摺內頁「留
    存印鑑」欄之「丁○○」印文部分）、第二百十八條第一項
    之偽造公印文罪（偽造「內政部印」印文部分）及第三百四
    十五條常業重利罪。
  (二)被告就常業重利犯行，與姓名年籍不詳，綽號「阿明」之人
    間；就行使偽造私文書、行使偽造特種文書、偽造特種文書
    及偽造印文、公印文之犯行，與同案被告乙○○及姓名年籍
    不詳，綽號「阿義」之成年男子間，分別有犯意聯絡及行為
    分擔，均為共同正犯。
  (三)被告利用無犯罪故意之聯邦銀行成年職員，在戶名：丁○○
    ，帳號：000000000000號存摺內頁「留存印鑑
    」欄內偽造「丁○○」之印文一枚部分，係屬間接正犯。
  (四)被告偽造「丁○○」印章及在活期儲蓄存款申請書、存款印
    鑑卡、丁○○為要保人及被保險人之保險契約內容變更/復
    效/補發保險單申請書上偽造「丁○○」之簽名及印文部分
    ，均為偽造私文書之部分行為；偽造私文書及偽造特種文書
    （指偽造「丁○○」國民身分證及汽車駕駛執照部分）之低
    度行為，均為行使偽造私文書及行使偽造特種文書之高度行
    為所吸收，均不另論罪。被告偽造公印文而偽造國民身分證
    之行為，因偽造公印文之行為，刑法第二百十八條第一項既
    有獨立處罰規定，且刑度較刑法第二百十二條規定者為重，
    故難僅論以刑法第二百十二條之罪（參照司法院大法官釋字
    第八二號解釋意旨）。
  (五)被告於九十三年五月十八日在聯邦銀行，同時行使偽造之「
    丁○○」國民身分證及駕駛執照之特種文書，為同種想像競
    合犯，依刑法第五十五條規定，從其一之行使偽造特種文書
    罪處斷。被告先後偽造特種文書（偽造「葉祥奇」、「廖進
    郎」、「陳賢郎」、「楊欽仰」國民身分證）、在上開偽造
    之國民身分證上偽造「內政部印」之公印文、行使偽造私文
    書（活期儲蓄存款申請書及存款印鑑卡[此二份係接續行為
    ，為單純一罪]、丁○○為要保人及被保險人之保險契約內
    容變更/復效/補發保險單申請書）及行使偽造特種文書（向
    聯邦銀行及臺灣人壽公司行使偽造之「丁○○」國民身分證
    及汽車駕駛執照）之犯行，均分別時間緊接，且觸犯構成要
    件相同之罪，顯均係基於概括犯意反覆為之，應依刑法第五
    十六條連續犯之規定，分別論以一罪，並各加重其刑。被告
    所犯上開連續偽造特種文書、連續行使偽造私文書、連續行
    使偽造特種文書、連續偽造公印文、偽造印文五罪間，有方
    法結果之牽連關係，為牽連犯，應從一重之連續行使偽造私
    文書罪處斷。
  (六)被告所犯常業重利罪及連續行使偽造私文書罪之間，犯意各
    別，行為互殊，應予分論併罰。
  (七)被告前於八十四年間，因傷害致死案件，經臺灣宜蘭地方法
    院判處有期徒刑四年二月確定，入監執行後，於八十六年三
    月十八日假釋付保護管束；嗣於八十八年間，又因偽造文書
    案件，經臺灣宜蘭地方法院判處有期徒刑五月確定，並因而
    撤銷前開假釋，殘刑二年一月二十五日與前開徒刑接續執行
    ，甫於九十一年二月十日縮短刑期執行完畢，有臺灣臺中地
    方法院檢察署刑案資料查註紀錄表及臺灣高等法院被告全國
    前案紀錄表可參，其受有期徒刑執行完畢後五年內，再犯本
    件有期徒刑以上之上開二罪，均為累犯，應各依法遞加重其
    刑。
  (八)如犯罪事實欄所示之犯行，公訴人雖僅就被告常業重利、向
    臺灣人壽公司行使偽造「丁○○」國民身分證、行使偽造丁○○為要保人及被保險人之保險契約內容變更/復效/補發保
    險單申請書部分犯行予以起訴，就其餘連續偽造公印文、偽
    造印文、向聯邦銀行行使偽造「丁○○」國民身分證及汽車
    駕駛執照、行使偽造活期儲蓄存款申請書及存款印鑑卡之私
    文書、偽造「葉祥奇」、「廖進郎」、「陳賢郎」、「楊欽
    仰」國民身分證之犯行，未經起訴，惟該未經起訴部分犯行
    ，既與起訴部分犯行有連續犯或牽連犯之裁判上一罪關係，
    為起訴效力所及，本院自應併予審理，附此敘明。
  (九)爰審酌被告貪圖高額利息，經營地下錢莊，趁不特定人需款
    孔急之際，貸借款項，使借款之人負擔更為沈重，甚者，竟
    夥同借款後付不出利息之同案被告林基福行使偽造之特種文
    書及私文書，圖謀取更多不法之所得，且其偽造之特種文書
    不少，犯罪情節嚴重，惟犯後尚能坦承犯行，態度良好等一
    切情狀，各量處如主文所示之刑，併定其應執行刑，以示懲
    儆。
三、聯邦銀行活期儲蓄存款申請書上偽造之「丁○○」簽名及印
    文各三枚、聯邦銀行存款印鑑卡上偽造之「丁○○」簽名一
    枚及印文二枚、以丁○○為要保人及被保險人之保險契約內
    容變更/復效/補發保險單申請書上偽造「丁○○」之簽名三
    枚及扣案之偽造「丁○○」印章一顆，均依刑法第二百十九
    條規定宣告沒收；又扣案之偽造「丁○○」、「葉祥奇」、
    「廖進郎」、「陳賢郎」、「楊欽仰」國民身分證及「丁○○」之汽車駕駛執照各一張（含同案被告乙○○照片各一張
    ），係被告犯罪所用及犯罪所得之物，另扣案之聯邦銀行戶
    名：丁○○，帳號：000000000000號存摺一本
    及金融卡一張，為被告犯罪所得之物，且為被告或同案被告
    乙○○所有，均應依刑法第三十八條第一項第二款、第三款
    規定宣告沒收；又扣案之偽造「丁○○」、「葉祥奇」、「
    廖進郎」、「陳賢郎」、「楊欽仰」國民身分證各一張、「
    丁○○」汽車駕駛執照一張及聯邦銀行戶名：丁○○，帳號
    ：000000000000號存摺一本，既均已依刑法第
    三十八條第一項第二款、第三款之規定宣告沒收沒收，其上
    偽造之「內政部印」公印文各一枚及「臺中縣政府」、「交
    通部公路總局簽發之章」、「交通部駕駛執照製發之章」之
    印文各一枚、「臺中市政府」及「新竹縣政府」印文各二枚
    、上開存摺內頁「留存印鑑」欄內偽造「丁○○」印文一枚
    ，爰不再依刑法第二百十九條重為沒收之諭知。
四、至扣案之林宗杰簽發之本票三紙及林宗杰之國民身分證影本
    一張及李明燦（華僑銀行民權分行、帳號00000000
    000000）、莊永杰（彰化銀行潭子分行、帳號000
    00000000000）、莊智勇（泛亞銀行中清分行、
    帳號00000000000000）、洪崇尉（萬泰銀行
    臺中分行、帳號000000000000）、朱芳立（台
    新銀行民權分行、帳號00000000000000）及
    等存摺五本、提款卡五張及其餘國民身分證六張，因無法證
    明與本件犯罪有關，又非屬違禁物，爰不予宣告沒收。
據上論斷，應依刑事訴訟法第二百九十九條第一項前段，刑法第
二十八條、第五十六條、第二百十條、第二百十二條、第二百十
六條、第二百十七條第一項、第二百十八條第一項、第三百四十
五條、第五十五條、第五十一條第五款、第四十七條、第三十八
條第一項第二款、第三款、第二百十九條，罰金罰鍰提高標準條
例第一條前段，判決如主文。
本案經檢察官丙○○到庭執行職務。
中　　華　　民　　國　　94　　年　　12　　月　　20　　日
                  刑事第三庭  審判長法  官  張靜琪
                                    法  官  賴妙雲
                                    法  官  郭妙俐
上正本證明與原本無異。
如不服本判決，應於送達後十日內向本院提出上訴狀（須附繕
本），上訴於臺灣高等法院臺中分院。
                                    書記官  黃雅青
中　　華　　民　　國　　94　　年　　12　　月　　20　　日
附錄本案論罪科刑法條全文
刑法第二百十條
偽造、變造私文書，足以生損害於公眾或他人者，處五年以下有
期徒刑。
第二百十二條
偽造、變造護照、旅券、免許證、特許證及關於品行、能力服務
或其他相類之證書、介紹書，足以生損害於公眾或他人者，處一
年以下有期徒刑、拘役或三百元以下罰金。
第二百十六條
行使第二百十條至第二百十五條之文書者，依偽造、變造文書或
登載不實事項或使登載不實事項之規定處斷。
第二百十七條
偽造印章、印文或署押，足以生損害於公眾或他人者，處三年以
下有期徒刑。
盜用印章、印文或署押，足以生損害於公眾或他人者，亦同。
第二百十八條
偽造公印或公印文者，處五年以下有期徒刑。
盜用公印或公印文足以生損害於公眾或他人者，亦同。
刑法第三百四十五條
以犯前條之罪為常業者，處五年以下有期徒刑，得併科三千元以
下罰金。
